【裁判字號】    92,上,161
【裁判日期】    920923
【裁判案由】    租佃爭議
【裁判全文】
臺灣高等法院臺中分院民事判決  九十二年度上字第一六一號
    上  訴  人  乙○○
    被  上訴人  丁○○
右當事人間租佃爭議事件，上訴人對於中華民國九十二年二月二十七日臺灣臺中地方
法院九十一年度訴字第一四二九號第一審判決提起上訴，本院判決如左：
      主      文
上訴駁回。
第二審訴訟費用由上訴人負擔。
      事      實
甲、上訴人方面：
一、聲明：求為判決：
  (一)原判決廢棄。
  (二)被上訴人在第一審之訴駁回或將原判決發回第一審法院更為審理。
  (三)第一、二審訴訟費用由被上訴人負擔。
二、陳述：除與原判決所載相同部分予以引用外，補稱：
  (一)被上訴人所追加耕地三七九減租條例第十六條第一項之訴訟標的，未依同條例第
    二十六條調解及調處，違法追加起訴訴求裁判，其起訴程序不合法，原審未依民
    事訴訟法第二百四十九條第一項第六款裁定駁回，不無違法：
    1.查被上訴人申請調解、調處之爭議事項，係謂上訴人放棄耕作，其乃於民國（
      下同）八十五年十月三十日以台北五二支郵局第六六號存證信函表示終止耕地
      租約，故被上訴人不必依上開條例第十七條第一項第二款及第二項第三款補償
      上訴人。此有卷內調解、調處筆錄之記載可稽。
    2.被上訴人於原審中之九十一年七月四日追加同上條例第十六條第一項「承租人
      未自任耕作」之訴訟標的，要求交還耕地。唯此爭議事項與申請調解、調處之
      爭議事項不同，一為無效，一為終止。故被上訴人所追加之部分，尚未經調解
      、調處，至為明顯。
    3.參酌上開條例第二十六條第二項規定，租佃爭議未經調解、調處之部分，如逕
      行起訴，即屬違背禁止之規定。
    4.按：「第一審之訴訟程序有重大之瑕疵者，第二審法院得廢棄原判決，而將該
      事件發回原法院。但以因維持審級制度認定必要時為限。」民事訴訟法第四百
      五十一條第一項定有明文。經查原審依耕地三七五減租條例第十六條第一項「
      原租約」無效之法律關係所為不利於上訴人之判決，因該「無效」之法律關係
      所引發之爭議，未依同條例第二十六條先為調解、調處，被上訴人逕於九十一
      年七月四日審理中為之追加，依法理應裁定駁回，但卻被認為合法而為判決，
      其訴訟程序自有重大瑕疵。
    5.是本件應由鈞院依上開規定發回原審法院，方為適法。
(二)被上訴人所主張上開條例第十七條第一項第二款之終止請求權，原審法院未為審
    酌判決，因事關審級利益，上訴人不同意由二審法院逕行判決，請求發回原法院
    。
  (三)原審依上開條例第十六條第一、二項判決上訴人應返還耕地，其認事用法有違誤
    ，玆分述理由如下：
    1.查被上訴人於原審審理中之九十一年六月六日已承認上訴人在系爭耕地上之建
      物是在八十五年之前所蓋。
    2.按上開條例第十六條第二項規定：「承租人違反前項規定時，原訂租約無效，
      得由出租人收回自行耕種或另行出租」。則無效之「原契約」應係指興建建物
      完成前所訂立之租約，至於「無效後所立之租約」，因建物在該新約立約前已
      存在，應不在無效之列。本此，原審以建物於八十六年一月一日新約成立後仍
      然存在，遽認八十六年一月一日所成立之新約，亦屬無效，即非正論。
    3.按：「耕地三七五減租條例（舊）第十六條第二項所謂原定租約無效，固係指
      轉租及未轉租部分之全部租約均無效而言，然究以同一租約為限，並非謂同一
      當事人間所訂其他非同一之耕地租約，亦概歸於無效。」最高法院六十六年台
      上字第七六一號著有判例。是則，本件如認為八十年一月一日至八十五年十二
      月三十一日之耕也租約自始無效，即不能擴大解釋於八十六年一月一日起租之
      新租約亦概歸無效。
  (四)被上訴人於九十二年五月十三日所具答辯狀，并無理由，分別辯駁如下：
    1.按耕地三七五減租條例第二十六條第一項有關爭議之調解、調處，係起訴前置
      程序，依第二項規定，如爭議之案件非經調解、調處，即不得起訴，其有違反
      者，合應依民事訴訟法第二百四十九條第一項第六款以起訴不合程序裁定駁回
      。本諸「先程序後實體」之法則，則本件追加之部分－無效之法律關係，其未
      依耕地三七五減租條例第二十六條第一項調解，調處前，即不得起訴，當然亦
      不得追加。至於追加之訴與本訴是否基礎事實同一，此乃實體上之問題。在程
      序尚未合法之情況下，應不能作事實上之審酌－基礎事實為同一之認定。是則
      ，姑不論耕地三七五減租條例第十六條第一、二項與第十七條第一項第二款之
      訴訟標的之基礎事實是否同一，在程序未合法前，即不能允許追加及進行審判
      。再者，無效與終止，一為自始無效，一為自終止後不生效力。兩者之法效完
      全不同。被上訴人既以終止之關係向台中市南屯區耕地租佃委員會要求調解，
      其要求自不能擴大至「無效」之法律關係。故被上訴人在程序未解決前，主張
      「無效」與「終止」之基礎事實同一，可為追加，即有違反「程序應先於實體
      」之法則。
    2.上訴人於八十四年間所搭建物（於九十年間已訴除），面積僅四．五坪，其中
      二坪多占用騎樓地，另二坪多占用到系爭耕地，占用耕地之部分原用以停放耕
      耘機，耕耘機開出後方供麵攤使用，此有照片附於原審卷第二十至二十一頁可
      證，更有駕駛耕耘機之周秋林可以為證。按耕耘機為農具之一種，為防生銹、
      損壞，在農地上搭建物遮風雨，應不能認為係「未自任耕作」或「放耕耕作」
      。至於耕耘機開出後方作麵攤之用，此乃物盡其用而已，本質上不改作農用，
      故亦不能視為「未自任耕作」或「放棄耕作」。以上終止租約部分，原審未於
      理由內作任何之交代，此觀判決理由八可明。此部分原審既未判決，如由  鈞
      院自行判決，當損害到上訴人之審級利益。故宜發回更審。
    3.被上訴人所引八十年台上字第一八八二號及八十三年台上字第三○四八號判決
      ，係就訴訟中不存有「有效租賃關係」而論，與本件在無效後（假設為原租約
      無效）又存有有效租約不同。各縣市政府所准予續訂租約六年，係依法令所為
      之行政處分（請參耕地三七五減租條例第二十條、第五條及第六條）。如出租
      人有所不服，應採取訴願及行政訴訟程序訴請撤銷該處分，或確認該處分無效
      。否則仍應認為准予續訂租約之行政處分為合法而有效。是則，被上訴人主張
      政府所核准續訂之租約，其因不知情，未曾同意，對其不生效力云云，即非可
      取。八十六年一月一日至九十一年十二月三十一日間之租金，被上訴人均已收
      受，又何能委為不知或不同意？抑有進者，如政府核准之六年租約，被認定為
      無效，則八十六年一月一日至九十一年十二月三十一日間之租約自亦因被上訴
      人之受領租金而又重新成立。從而，在租約有效期間內訴求還耕地，自非有理
      。
  (五)緣原審認定上訴人在系爭耕地上搭蓋鐵皮屋一間，有違反耕地三七五減租條例第
    十六條第一項不自任耕作之規定，遂認定八十年一月一日至八十五年十二月三十
    一日期間及八十五年十二月三十一日以後之租約自始均無效，故應將耕地返還給
    出租人等情。但原審其認事用法，尚有不當：
    1.耕地三七五減租條例第十六條第一項所稱之「承租人應自任耕作」，依最高法
      院六十四年台上字第五七一號判例所示，如闢一小部分當農舍，用以置放耕耘
      機及稻殼搬運機，以避風雨，仍屬自任耕作。經查上訴人八十四年間在系爭耕
      地上搭建三、四坪（約㎡）鐵皮屋一間（該鐵皮屋占用耕地及人行道各一小
      部分），充當放置耕耘機等，待耕耘機等開出後，方利用作麵攤之一角。
    2.系爭耕地，總面積一、四○八㎡，扣除上開㎡農舍外，尚有一、三九六㎡，
      完全作耕地用，上訴人并無放棄自任耕作之事實。
    3.由卷內調解及調處紀錄可證明上訴人所搭鐵皮屋確有置放農具之事實，且一致
      認定上訴人所為并不符合耕地三七五減租條例可終止租約之情形：
      九十年八月二十四日南屯區耕地租佃委員會開會紀錄調解結果欄記載：「依
        申請人提供之照片可看出違章標的物係放置農具（搬運機），對造人按期繳
        予租金，地上物仍有農作物（竹林、果樹）未能完全證明未耕作行為，兩造
        再擇期調解。」。
      九十年九月十四日南屯區公所調解筆錄記載：「一九十年八月二十四日下午
        二時三十分於南屯區公所五樓調解室調解收回耕地，兩造均到場（丁○○委
        託林邦賢代理），依申請人提供之照片，可看出農具（搬運機）、農作物（
        竹林、果樹），未能完全證明未耕作行為，兩造自擇期調解」。
      九十一年三月二十五日台中市政府在調處筆錄中記載：
        委員之意見：「委員認為佃農因耕作需要放置農具所搭建之農舍不可認為非
        法使用或未耕作行為，申請人欲收回耕地不補償佃農與法相背，仍請申請人
        依法補償佃農為宜」。調處決議：「申請人依九十年公告現值核計之補償費
        扣除預估增值稅之三分之一補償費補償對造人后，雙方會同至公所辦理終止
        租約登記。本案因申請人未出席，另案將決議結果通知申請人，限期是否為
        同意之表示，若逾期未為同意之表示者，視為調處不成立移送法院審理。」
        南屯區耕地租佃委員會及台中市政府調處委員會均認定本件租約繼續有效。
  (六)兩造之「原租約」如因上訴人之搭建鐵皮屋而歸無效，則「租約無效」後能否更
    新成立另一新租約之爭點：
    1.被上訴人對此主張「原租約已歸無效」應無更新租約之問題。
    2.上訴人（上訴人之書狀誤載為被上訴人）主張：
      原租約繼續有效。
      縱「1.1.至12.之原租約無效」，亦因被上訴人之代理人丙○○於「無
        效」後繼續收租而使租約更新成立。
  (七)丙○○代被上訴人於八十六年以後收租是否有權代理之爭議：
    1.被上訴人主張：丙○○於八十六年後代收租金，被上訴人不知道，對被上訴人
      不生任何法效。
    2.上訴人主張：
      證人丙○○於九十二年九月四日出庭作庭已指出略以：「八十六年以後代收
        租金之事，偶而有告知被上訴人」，則被上訴人所稱不知，當不能採信。
      查證人即被上訴人之胞弟丙○○自民國七十四年十月六日至九十二年七月七
        日期間，每年二期之租金，均由其代收（卷內有收租之收據），被上訴人從
        無異議，顯見丙○○為有權代收租金之人。退而言之，丙○○於八十六年一
        月一日以後既繼續收租而未間斷，亦應有表現代理之適用，被上訴人對於上
        訴人自應負授權人之責任。（民法第一百六十九條：由自己之行為表示以代
        理權授與他人，或知他人表示為其代理人而不為反對之表示者，對於第三人
        應負授權人之責任。但第三人明知其無代理權或可得而知者，不在此限）。
（八）兩造就系爭土地原訂之租約於八十五年十二月三十一日屆滿後，上訴人已再向
      台中市南屯區公所申請續訂租約，經該公所及台中市政府核定續訂租約六年，
      租期自八十六年一月一日起至九十一年十二月三十一日止，又九十一年十二月
      三十一日租約屆滿後，上訴人復以同一方式，經台中市南屯區公所、台中市政
      府核定續訂租約六年，租期自九十二年一月一日起至九十七年十二月三十一日
      止，租約現仍存續中，被上訴人請求上訴人交還耕地，為無理由。
三、證據：除引用原審立證方法外，補提：「台中市南屯區公所核定承租人續訂租約
    通知書」、「租約正副本加黏附頁並加蓋騎縫印」各一件、租金收據影本十二紙
    、土地登記簿謄本一張、並聲請訊問證人戊○○、己○○、甲○○、丙○○。
乙、被上訴人方面：
一、聲明：求為判決：
  (一)上訴駁回。
  (二)第二審訴訟費用由上訴人負擔。
二、陳述：除引用原判決書之記載外，補稱：
  (一)查上訴人所承租被上訴人所有坐落台中市○○區○○段一七二八地號田（五等則
    ）面積○‧一四○八公頃後，竟擅自於上開耕地興建房屋供為經營商業之用，足
    見上訴人對於所承租耕地顯然未自任耕作，且已放棄耕作權。雖被上訴人向台中
    市南屯區公所耕地租佃委員會申請調解收回系爭耕地時，僅記載上訴人違反耕地
    三七五減租條例第十七條第一項第二款之規定，而於台中市南屯區公所調解及台
    中市政府調處不成立後，移請原審法院審理中，被上訴人追加依耕地三七五減租
    條例第十六條第一項、第二項規定主張租約無效，併請求返還系爭耕地，按訴狀
    送達後，原告雖不得將原訴變更或追加他訴，但請求之基礎事實同一者，不在此
    限，民事訴訟法第二百五十五條第一項第二款定有明文，查被上訴人起訴時雖以
    上訴人在系爭耕地上搭建鐵皮屋供營業使用為由，主張依耕地三七五減租條例第
    十七條第一項第二款規定終止兩造間之耕地租約，請求上訴人交還系爭耕地，而
    於訴訟進行中仍以上訴人在系爭耕地上搭建鐵皮屋供營業使用為由，追加主張依
    耕地三七五減租條例第十六條第二項規定兩造間之耕地租約無效，而請求上訴人
    交還系爭耕地，足見被上訴人原主張之訴訟標的與追加之訴訟標的所主張之基礎
    事實，均係上訴人在系爭耕地上搭建鐵皮屋供營業使用，其基礎事實同一，因此
    原審法院准許被上訴人追加耕地三七五減租條例第十六條第二項規定請求，並無
    不當，況查被上訴人主張依耕地三七五減租條例第十六條第二項及第十七條第一
    項第二款規定請求上訴人交還系爭耕地，均以上訴人在系爭耕地擅自搭建鐵皮屋
    經營商業之用為主張之依據，而該事實證據，於調解調處時均已主張，故不能因
    被上訴人於原審法院追列耕地三七五減租條例第十六條第二項規定請求，即謂本
    件起訴程序不合法，從而上訴人主張被上訴人於原審法院追加耕地三七五減租條
    例第十六條第二項規定請求部分未依同條例第二十六條規定調解及調處即予追加
    起訴，故其起訴程序不合法云云，顯非有理由。
  (二)次查上訴人於承租系爭耕地期間，擅自於系爭耕地上搭建鐵皮屋供為經營商業之
    用，此為上訴人於原審法院自認之事實，且該屋頂前端搭有大型紅色招牌, 招牌
    上寫有「嘉義火雞肉飯、香菇肉飯、豬腳飯、麵類、各種小菜」等字樣，有照片
    附卷可證，足證上訴人對於承租之系爭耕地並未自任耕作，依耕地三七五減租條
    例第十六條第二項規定，原訂租約應屬無效。又上訴人在租佃期限未屆滿前在系
    爭耕地建築鐵皮屋從事經營商業，足見上訴人亦已違反耕地三七五減租條例第十
    七條第一項第二款放棄耕作權之規定，因此被上訴人於民國八十五年十月三十日
    以台北五二支郵局第六六號存證信函一併通知上訴人終止該耕地之租約，請求上
    訴人交還系爭耕地，並無不合。原審判決以上訴人在承租之系爭耕地上搭建鐵皮
    屋供為經營商業之用，其顯已違反耕地三七五減租條例第十六條第一、二項規定
    ，故原訂租約已無效而消滅，而認定被上訴人請求上訴人返還該租賃物為有理由
    ，並判令上訴人應將系爭耕地交還被上訴人，至於兩造其餘主張、抗辯暨攻擊防
    禦方法及舉證，經原審法院審酌後認為均於判決結果無影響，爰不一一論述，業
    經原審判決敘明在案（見原審判決理由八），茲上訴人誤為原審法院就耕地三七
    五減租條例第十七條第一項第二款終止租約部分未為審酌，殊屬誤會，退一步言
    ，縱認原審判決就該耕地三七五減租條例第十七條第一項第二款部分未加以審酌
    並記載於判決理由，惟查第二審法院仍屬事實審法院，而仍得加以調查斟酌，因
    此上訴人請求發回原審法院，顯無理由。
  (三)再查被上訴人於民國八十五年間發現上訴人擅自於系爭耕地上搭建鐵皮屋從事經
    營商業之用後，即於民國八十五年十月三十日以台北五二支郵局第六六號存證信
    函通知上訴人違反耕地三七五減租條例在案，有該郵局存證信函附卷可稽，至於
    上訴人主張耕地三七五減租條例第十六條第二項所規定原訂租約無效，其效力並
    不及於八十六年一月一日所成立之租約云云，顯屬誤會，茲查上訴人於原審法院
    所提出之耕地租約，其租期雖記載自民國八十六年一月一日起至民國九十一年十
    二月三十一日止，惟查該租約係上訴人片面所申請，被上訴人並未同意，因此被
    上訴人並未簽名蓋章，經原審法院向台中市南屯區公所函調該租約資料可稽，故
    該租約不能對抗被上訴人。況查耕地三七五減租條例第十六條第二項所謂原訂租
    約無效，係指原訂租約無待出租人另為終止租約之意思表示，即當然自無效原因
    事實發生之時向後失其效力，租賃關係從此歸於消滅而言，且不因承租人嗣後再
    行耕作而回復有效，出租人對於承租人自有租賃物返還請求權（參照最高法院八
    十年度台上字第一八八二號、八十三年度台上字第三○四八號判決意旨），茲上
    訴人以嗣後片面申請台中市南屯區公所於八十六年一月一日續訂之租約主張兩造
    間之租約仍然有效存在，顯不足採。
(四)上訴人主張被上訴人於終止租約後，先後曾再訂立耕地三七五租約，租期自民國
    八十六年一月一日起至民國九十一年十二月三十一日止，以及自民國九十二年一
    月一日起至民國九十七年十二月三十一日止各六年云云，被上訴人否認其事實，
    茲查該租約之租期係上訴人片面所申請，被上訴人並未同意，因此被上訴人並未
    於該租約簽名蓋章，故該租約對於被上訴人應無拘束力。
  (五)上訴人所舉之證人己○○雖證稱：「上訴人乙○○有跟人家租土地，他是跟丁○
    ○租的，因為他租地的租金都是他拿來我家給我爸爸戊○○代繳」等語（見  鈞
    院卷第九十七頁），惟其前於  鈞院到庭證稱：「乙○○是否有向丁○○承租土
    地，這點我不知道」「我未曾看到乙○○有拿租金到我家裡，委託我父親轉交給
    被上訴人，上訴人向什麼人承租土地我也不知道」等語（見  鈞院九十二年六月
    五日準備租序筆錄證人己○○證詞），由此可見證人己○○之證詞前後矛盾，至
    於上訴人所提出之租金收據，其中雖有上訴人乙○○部分，惟據證人丙○○證稱
    ：「這些收據上後面丙○○的簽名都是我簽的．．．，這些收據上的租金是付給
    我的田租，有小部分是付給丁○○的」（見  鈞院卷第一○七頁），嗣上訴人訴
    訟代理人詰問證人丙○○：「收到錢以後是否有將款項交給被上訴人丁○○？」
    時，丙○○陳稱：「沒有轉交給被上訴人丁○○，因為這些款項還不夠繳稅，戊
    ○○還會來跟我要錢去繳稅，所以我沒有將款項轉交給被上訴人丁○○」（見
    鈞院卷第一○八頁），雖證人丙○○又稱：「我每期收下這些錢以後，都有對我
    哥哥丁○○說我有替他收下乙○○付給他的地租」等語，惟其係兩造終止租約以
    前之事，至於八十五年終止租約以後丙○○並未向被上訴人提起收取上訴人之租
    金情事，因此證人丙○○所稱：「八十五年以後有時候有轉達，有時候沒有轉達
    」，顯與事實不符，退一步言，縱丙○○於被上訴人終止系爭土地之租約後，曾
    收取上訴人之租金，其真意亦僅屬收取終止租約後之損害金，而非承認租約仍繼
    續存在。
  (六)再查上訴人於系爭土地上曾搭建鐵皮屋經營商業一事，證人己○○證稱：「我所
    看到乙○○所蓋的鐵皮屋就是照片所示的不錯，上面確實有嘉義火雞飯、委菇肉
    飯、豬腳飯、麵類、各種小菜等字的招牌不錯」（見  鈞院卷第九八頁），且為
    上訴人所承認（見  鈞院卷第一二四頁），雖上訴人於本件調解程序中，自知理
    屈，而於民國九十年十月間將該鐵皮屋拆除，惟其並不影響上訴人違反耕地三七
    五減租條例第十六條第一項及第十七條第一項第二款之規定。
三、證據：引用原審立證方法。
丙、本院依上訴人聲請向台中市南屯區公所函查系爭耕地續租之相關資料、及函查乙
    ○○、戊○○、朱登立三人自六十八年起之各期耕地三七五租賃租約之資料。
      理      由
甲、程序方面：
（一）本件係耕地租佃事件，被上訴人於原審起訴前已委由林邦賢律師及林根煌律師
      ，以承租人即上訴人有耕地三七五減租條例第十七條第二款所定放棄耕作之情
      形出租人得收回耕地為由，向台中市南屯區耕地租佃委員會聲請調解不成立，
      該委員會函送台中市政府調處不成立，由台中市政府函送原審法院依法審理，
      有聲請書、台中市南屯區耕地租佃委員會開會紀錄、九十年十一月十五日九十
      公所民字第一七二九九號函、台中市政府耕地租佃委員會第十四屆第二次調處
      會議紀錄簿、同委員會調解（處）程序筆錄、台中市政府九十一年三月二十九
      日府地權字第０九一００四五一０六號函、九十一年四月二十二日府地權字第
      ０九一００五六四三六號函附卷可稽（原審卷第四至十八頁），本件被上訴人
      於起訴前既經踐行調解調處程序，依耕地三七五減租條例第二十六條第二項規
      定，其起訴程式並無不合。
（二）按最高法院八十八年度台上字第四０三號判決：「耕地三七五減租條例第二十
      六條第二項規定租佃爭議須經調解、調處始得起訴，旨在維持情感減少訟累，
      兩造既已因清償積欠地租及終止租約等事由，經調解、調處不成立，由宜蘭縣
      政府移送法院審理，則被上訴人於同案另以上訴人不自任耕作，原訂租約無效
      為由，請求收回耕地，為訴訟便宜起見，應認其已踐行該條項所定之調解、調
      處程序，否則未免勞民費事，有違立法真意」（見最高法院編印之「八十四年
      至九十一年最高法院民事庭所製作具有參考價值之裁判要旨第五六０、五六一
      頁）。本件被上訴人聲請調解（調處）係以承租人即上訴人有耕地三七五減租
      條例第十七條第二款所定放棄耕作之情形而主張伊得收回耕地；迨被上訴人提
      起本訴，除主張上述收回耕地之事由外，另主張上訴人不自任耕作，有同條例
      第十六條第一項所定不自任耕作之情形而主張租約無效（向後失其效力），請
      求收回耕地。被上訴人聲請調解時所主張收回耕地之事由，雖與起訴時所主張
      之收回耕地事由未盡相同，但被上訴人在起訴前既經聲請調解（處）不成立，
      已如前述，依上述最高法院判決意旨，應認被上訴人已踐行上述條項所之調解
      、調處程序，上訴人辯稱：被上訴人於原審審理中之九十一年七月四日辯論期
      日所追加之「承租人（即上訴人）未自任耕作，租賃契約無效，出租人（即被
      上得請求收回耕地」之訴訟標的，並未經調解、調處，此部分之訴訟標的未經
      調解、調處即逕行起訴，其訴有違耕地三七五減租條例第二十六條第二項規定
      等語，尚非可採。
（三）如上所述，被上訴人於第一審所主張：上訴人不自任耕作，原訂租約無效，被
      上訴人得請求收回系爭耕地部分，應認為亦已踐行調解、調處程序，其起訴程
      序並未違反耕地三七五減租條例第二十六條第二項之規定，第一審之訴訟程序
      自無重大瑕疵可言。上訴人辯稱：原審就此部分所踐行之訴訟程序有重大瑕疵
      ，伊不同意由本院審理，請求依民事訴訟法第四百五十一條第一項規定，將原
      判決廢棄，發回原法院更為審理等語，亦非有據。
（四）被上訴人於原審主張：上訴人不自任耕作依耕地三七五減租契約第十六條第二
      項規定，原定租約無效，被上訴人得請求返還耕地；又上訴人放棄耕作權，被
      上訴人可依據同條例第十七條第一項第二款規定終止租約請求返還耕地，為請
      求權之競合，其中一項請求權有理由足獲勝訴判決，則其餘請求權即無庸再予
      審酌。本件原審以：上訴人在系爭耕地上搭建鐵皮屋供經營商業之用，違反耕
      地三七五減租條例第十六條第一、二項規定，原訂租約無效而消滅，而為被上
      訴人勝訴之判決，則對於被上訴人所主張：上訴人放棄耕作權被上訴人（出租
      人）得終止租約之法律關係部分，即無庸再予審酌，原判決並於判決理由第八
      點說明兩造其餘主張、抗辯暨攻擊防禦方法及舉證，經審酌後認為於判決結果
      無影響，因而不予一一論述，自無不當，上訴人辯稱：原審判決就上訴人放棄
      耕作權被上訴人可依據同條例第十七條第一項第二款規定終止租約請求返還耕
      地部分未予審究，事關審級利益，上訴人不同意由二審法院逕行判決，請求發
      回原法院依法判決等語，即非可採。
（五）按訴狀送達後，原告不得將原訴變更或追加他訴。但請求之基礎事實同一者，
      不在此限，民事訴訟法第二百五十五條第一項第二款定有明文。又所謂請求之
      基礎事實同一，係指變更或追加之訴與原訴之主要爭點有其共同性，各請求利
      益之主張在社會生活上可認為同一或關連，而就原請求之訴訟及證據資料，於
      審理繼續進行在相當程度範圍內具有同一性或一體性，得期待於後請求之審理
      予以利用，俾先後兩請求在同一程序得加以解決，避免重複審理，進而為統一
      解決紛爭者，即屬之（最高法院九十年度台抗字第二號裁定意旨參照）。本件
      被上訴人起訴以上訴人在系爭耕地上搭建鐵皮屋供營業使用為由，原主張依耕
      地三七五減租條例第十七條第一項第二款規定終止兩造間之耕地租約，請求上
      訴人交還系爭耕地，嗣於訴訟進行中仍以上訴人在系爭耕地上搭建鐵皮屋供營
      業使用為由，追加主張依耕地三七五減租條例第十六條第二項規定，兩造間耕
      地租約無效，而請求上訴人交還系爭耕地，是被上訴人原主張之訴訟標的與追
      加之訴訟標的所主張之基礎事實均係上訴人在系爭耕地上搭建鐵皮屋供營業使
      用，其基礎事實同一，原審因而准許被上訴人之追加，並據以判決，亦無不合
      ，且此項原審准為訴之追加之裁判，依民事訴訟法第二百五十八條第一項之規
      定，不得聲明不服，上訴人再事爭執，亦顯非可取。均先敘明。
乙、實體方面：
一、被上訴人起訴主張：兩造就被上訴人所有坐落台中市○○區○○段一七二八地號
    、地目「田」、面積０．一四０八公頃土地（以下稱系爭耕地）訂有耕地租約，
    上訴人於租賃契約存續期間，未經被上訴人同意，擅自在系爭耕地上搭建鐵皮屋
    ，並於該屋屋頂前端搭建大型紅色招牌，招牌上標示「嘉義火雞肉飯、香菇肉飯
    、豬腳飯、麵類、各種小菜」等字樣，利用該屋販賣「嘉義火雞肉飯、香菇肉飯
    、豬腳飯、麵類、各種小菜」，顯係以系爭耕地作經營商業之用，足見上訴人就
    承租之系爭耕地並未自任耕作，違反耕地三七五減租條例第十六條第一項之規定
    ，依同條第二項規定，兩造間原訂之系爭耕地租賃契約無效，被上訴人自得請求
    上訴人交還系爭耕地。又上訴人於租賃契約期間屆滿前在系爭耕地搭建鐵皮屋經
    營商業，顯有耕地三七五減租條例第十七條第一項第二款所定：「承租人放棄耕
    作權」之情形，被上訴人自得依該條款終止系爭耕地租約，被上訴人已於八十五
    年十月三十日以台北郵局第五十二支局第六六號存證信函向上訴人為終止系爭耕
    地租約之意思表示，系爭耕地租約既經終止，原訂租約消滅，上訴人即無繼續占
    有使用系爭耕地權源，嗣經被上訴人請求上訴人交還系爭耕地為上訴人所拒，先
    後經調解、調處均不成立，爰依上開法條提起本訴，求為命上訴人將系爭耕地交
    還被上訴人之判決。
二、上訴人則以：伊於系爭耕地上所建之鐵皮屋，係供伊放置搬運機、耕耘機等農具
    之用，上訴人僅利用搬運機、耕耘機等農具開出之時間，供經營小吃之用，並未
    違約非法使用，並無不自任耕作之情事；又兩造所訂原租約於八十五年十二月三
    十一日屆滿後，上訴人已於八十六年一月一日，向台中市南屯區公所申請續定租
    約，租期至九十一年十二月三十一日止，上訴人並均依約給付租金予被上訴人，
    被上訴人亦不得執租約續定前發生之事由，請求返還系爭耕地，九十一年十二月
    三十一日屆滿後，上訴人復向台中市南屯區公所申請續定租約，租期自九十二年
    一月一日起至九十七年十二月三十一日止，先後兩次續訂租約，被上訴人均未於
    收到台中市南區公所所發通知之日起二十日內提出書面意見，依台灣省耕地租約
    辦法第二條第二項規定，該管台中市南區公所即得逕行辦理租約續訂登記，系爭
    耕地租約既經辦理續訂登記，被上訴人即不得請求交還系爭耕地；又系爭耕地業
    經台中市第二、三、四期擴大都市計畫編為第二種住宅區，被上訴人如欲於原訂
    租佃期限屆滿前終止系爭耕地租約收回耕地，應依耕地三七五減租條例第十七條
    第一項第五款規定終止租約，並依同條第二項規定補償上訴人改良土地所支付之
    費用、尚未收獲農作物之價格、終止租約當期之公告土地現值減除土地增值稅後
    餘額三分之一等款項等語，資為抗辯。
三、
（一）被上訴人主張：兩造就被上訴人所有系爭耕地訂有耕地租約，上訴人於租賃契
      約存續期間，在系爭耕地上搭建鐵皮屋，並於該屋屋頂前端搭建大型紅色招牌
      ，招牌上標示「嘉義火雞肉飯、香菇肉飯、豬腳飯、麵類、各種小菜」等字樣
      之情，為上訴人所不爭執，且有被上訴人所提土地登記簿謄本、土地所有權狀
      、照片等在卷可稽（見原審卷第十八、十九、三十七、四十七頁），復有台中
      市南區公所九十二年五月二十八日公所民字第０九二０００九三四六號函送之
      「私有耕地租約」、「租約正副本加黏附頁並加蓋騎縫印」足憑（見本院卷第
      六十四至六十六頁），堪信被上訴人之上開主張為真正。
（二）被上訴人主張上訴人利用伊在系爭耕地上所搭建之鐵皮屋，販賣嘉義火雞肉飯
      、香菇肉飯、豬腳飯、麵類、各種小菜，供經營商業使用一節，則為上訴人所
      否認，並辯稱：系爭耕地上之鐵皮屋僅供上訴人放置搬運機、耕耘機等農具之
      用，上訴人僅利用搬運機、耕耘機等農具開出之時間供經營小吃之用，並未違
      約非法使用等語。是本件應先審究：上訴人在系爭耕地上所搭建之鐵皮屋是否
      為農舍、有無供經營商業使用。按所謂農舍，係指以耕作為目的所建之簡陋房
      屋而言，如供堆置農具或肥料或臨時休息之用，始足當之。經查：上訴人於原
      審陳稱：「法官問：原告（即被上訴人，以下同）所附照片米灰色鐵皮屋是否
      都是被告（即上訴人，以下同）蓋的？被告訴訟代理人答：矮的部分都是（意
      即是上訴人蓋的）．．．鐵皮屋本來就是蓋來做放農具用的，利用農具開出去
      的時間用來營業」、「被告所搭建鐵皮屋．．．被告是利用鐵皮屋擺放搬運機
      ，只有搬運機開出後，才用來營業」、「法官提示卷（指原審卷）內照片，問
      被告：是否你搭的？被告答：．．．當時是我媳婦利用農機開出來時，在那裡
      賣早點而已，卷內照片紅色招牌是我的沒錯」等語（見原審卷第七十頁、第八
      十五頁、第一一四頁）；上訴人另於九十一年十二月十七日所提答辯四狀亦自
      承：「被告曾利用耕耘機、搬運機駛出後，於人行道上兼做小吃」等語（見原
      審卷第一一七頁）。上訴人於九十二年九月九日在第二審所提爭點整理狀亦載
      稱：「上訴人於稻榖搬運機及耕耘機開出後始利用當麵攤」等語，由上足見上
      訴人已自承伊有利用稻榖搬運機、耕耘機駛出鐵皮屋之期間，以該鐵皮屋販賣
      火雞肉飯、香菇肉飯、豬腳飯、麵類、各種小菜，經營小吃生意之事實；上訴
      人所舉證人己○○於本院亦證稱：「我認識上訴人乙○○，我們是同壹個村的
      人，我家距離上訴人乙○○的家約有八百公尺．．．．上訴人乙○○有跟人家
      租土地，他是跟丁○○租的，因為他租地的租金都是他拿來我家給我爸爸戊○
      ○代繳，拿來後然後上訴人乙○○他就回家了，上訴人乙○○向丁○○承租的
      土地我知道位置，上訴人乙○○曾經在該土地上蓋鐵皮屋，我知道，約是在八
      年前蓋的，我有看過那間鐵皮屋，我常常經過該處，因為我上下班都會經過那
      個地方，上訴人乙○○蓋的鐵皮屋」、「我所看到乙○○所蓋的鐵皮屋就是照
      片（指被上訴人所庭呈附於本院卷第一０一頁之照片）所示的不錯，上面確實
      有嘉義火雞飯香菇肉飯、豬腳飯、麵類、各種小菜等字的招牌不錯」等語（見
      本院卷第九十七、九十八頁）。被上訴人所舉證人林蒼梧亦於原審證稱：「（
      法官問證人林蒼梧：（提示照片，指被上訴人所提之照片）有無看過？（林蒼
      梧）答：有，有一部分是我在八十九年十二月照的，我與原告（即被上訴人）
      夫妻及我太太四人一部車，從台北來，去照的，當時因原告從美國回來，路不
      熟，找我帶路．．．當時（土地）有鐵皮屋，做何用途我不清楚，但有招牌．
      ．．有無在營業，我不清楚，我沒有進去看．．．我有拍照（庭呈照片二張）
      等語（見本院卷第一一二、一二一頁），雖證人林蒼梧證稱上訴人有否利用鐵
      皮屋在營業伊不清楚，但證人林蒼梧已陳明此係因伊未進入該鐵皮屋查看，自
      無從知悉上訴人有否利用鐵皮屋營業之事實，不得以此即否定上訴人有利用鐵
      皮屋營業之事實。而系爭耕地上之鐵皮屋，上訴人自承已於本件起訴前之九十
      年十月間自行拆除（見本院卷第一二四頁），致法院無從勘驗其面積、結構及
      實際使用狀況，然依被上訴人及證人林蒼梧所提拆除前系爭耕地上鐵皮屋之照
      片（見原審卷第三十七頁、第一二一頁）所示，以系爭耕地上鐵皮屋與停放於
      其前及旁之小客車相較，系爭耕地上之鐵皮屋面臨馬路部分之面寬，足供停放
      一部自小客車有餘，其深度亦遠比一部自小客車之長度為深，面積已足供為一
      般營業店面使用，並非狹小，而該鐵皮屋不但外觀結構完整、窗戶部分並裝有
      防盜鐵窗，難謂為簡陋，且該鐵皮屋面臨馬路部分，並延伸搭建有屋頂跨越人
      行道，屋頂上則搭有大型紅色招牌，招牌上書「嘉義火雞肉飯、香菇肉飯、豬
      腳飯、麵類、各種小菜」等字樣，以上訴人在系爭耕地上所搭建鐵皮屋之上開
      面積、結構、外觀、招牌、裝設及上訴人自認有以該鐵皮屋供經營小吃之用等
      情，系爭耕地上之鐵皮屋顯與單純以耕作為目的所建、供堆置農具、肥料或臨
      時休息之用之簡陋房屋有間，被上訴人主張上訴人確有以系爭耕地上之鐵皮屋
      供為經營商業使用之情，自堪採憑，上訴人辯稱：系爭耕地上之鐵皮屋係屬農
      舍，農閒時兼營商業並非違約使用云云，委不足採。
（三）按耕地三七五減租條例第十六條第一項所謂承租人應自任耕作，係指承租人應
      以承租之土地供自己從事耕作之用而言；如承租人以承租之土地建築房屋居住
      或供其他非耕作之用者，均不在自任耕作之列，應構成同條第二項所定原訂租
      約無效之原因（最高法院七十年台上字第四六三七號判例參照）。又耕地三七
      五減租條例第十六條第二項所謂原訂租約無效，係指原訂租約無待出租人另為
      終止租約之意思表示，即當然自無效原因事實發生之時起向後失其效力，租賃
      關係從此歸於消滅而言，且不因承租人嗣後再行耕作而回復有效，出租人對於
      承租人自有租賃物返還請求權（最高法院八十年度台上字第一八八二號、八十
      三年度台上字第三○四八號判決意旨參照）。上訴人在系爭耕地上搭建之鐵皮
      屋並非農舍，而係供經營商業使用，已詳如前述，上訴人既在系爭耕地上搭建
      鐵皮屋供非耕作之用，自已違反耕地三七五減租條例第十六條第一項承租人應
      自任耕作之規定，依同條第二項之規定及上述最高法院判例、判決意旨，兩造
      所訂系爭耕地租約於八十五年間上訴人搭建鐵皮屋供經營商業之時即向後失其
      效力，兩造間就系爭耕地之租賃關係即歸於消滅，被上訴人請求上訴人交還系
      爭耕地，自屬有據。
（四）上訴人雖辯稱：最高法院八十年台上字第一八八二號及八十三年台上字第三○
      四八號判決，係就訴訟中不存有「有效租賃關係」而論，與本件在無效後（假
      設為原租約無效）又存有有效租約不同，被上訴人援引此等判決，主張系爭耕
      地原訂之租約無效，並非可採等語。惟查：最高法院前述二判決，旨在闡明耕
      地租約如有耕地三七五減租條例第十六條第一項所定承租人未自任耕作之情形
      ，則原訂租約無效，其租約無待出租人終止之意思表示，即當然自無效原因事
      實發生之時起，向後失其效力，出租人得請求承租人返還租賃之耕地之意旨，
      本件被上訴人係主張兩造原訂租約存續期間（八十年一月一日起至八十五年十
      二月三十一日止），上訴人有不自任耕作之情形，而依據上述判決主張租約無
      效（向後失其效力），與上述判決所指情形並無扞挌之處，至於原租約租期屆
      滿後，上訴人單獨向台中市南屯區公所申請租約登記，其租約之效力為何，則
      屬另一問題，是上訴人上開抗辯，並非可採。
（五）上訴人又辯稱：兩造就系爭土地原訂之租約於八十五年十二月三十一日屆滿後
      ，上訴人已再向台中市南屯區公所申請續訂租約，經該公所及台中市政府核定
      續訂租約六年，租期自八十六年一月一日起至九十一年十二月三十一日止，被
      上訴人於此期間，又有委託其胞弟丙○○向上訴人收取租金之事實，足見此期
      間有租約存在；又九十一年十二月三十一日租約屆滿後，上訴人復以同一方式
      ，經台中市南屯區公所、台中市政府核定續訂租約六年，租期自九十二年一月
      一日起至九十七年十二月三十一日止，租約現仍存續中，被上訴人請求上訴人
      交還耕地，為無理由等語。固據提出「租約正副本加黏附頁並加蓋騎縫印」、
      租金收據為證（原審卷第四十九頁、第六十五至六十七頁、本院卷第四十至四
      十二頁、第四十九至五十七頁）。惟為被上訴人所否認，並陳稱上述續訂之租
      約均為無效，上訴人應返還系爭耕地等語。查：
  １、上訴人於系爭耕地上搭建鐵皮屋供經營商業使用，違反耕地三七五減租條例第
      十六條第一項承租人應自任耕作之規定，依同條第二項規定租約無效而歸消滅
      等情，業如前述。
  ２、上訴人所舉證人丙○○於本院證稱：「台中市○○區○○段一七二八地號地目
      田、面積○、一四○八公頃土地（即系爭土地）是我哥哥（指被上訴人）的，
      該地本來是我父親的，父親在四十年前過世，當時我在國外，我回國之後聽我
      母親說系爭土地已經是我哥哥所有，意思也是說分給我哥哥．．．（法官提示
      原審卷六十五頁至六十七頁、九十二頁、一二二頁及本院卷四十九頁至五十七
      頁、九十九頁問：該收據等是否你簽收）答：這些收據上後面丙○○的簽名都
      是我簽的，筆跡都是我的，戊○○、乙○○、甲○○三人都是我父親在世時的
      佃農，這些收據上的租金大部分是付給我的田租，有小部份是付給丁○○的，
      我出租的田太多筆，承租的人也好幾個，要回去查資料才知道出租的情形」、
      「我回去查的結果，我的土地租給戊○○的地號是南屯區○○段二三八地號、
      二七七地號、二九五地號、南屯區○○段六四四地號、六四五地號、六四一地
      號、七四八地號（提出土地所有權狀影本六張、租賃契約影本壹份、地價稅繳
      款書影本壹張附卷），（法官提示原審卷六十五頁至六十七頁、九十二頁、一
      二二頁、及本院卷四十九頁至五十七頁、九十九頁）這些收據中關於丙○○部
      分的簽名，都是我簽收的沒錯，這些收據是因為我所有的前述七筆土地出租給
      戊○○，我胞兄即被上訴人丁○○另有土地出租給上訴人乙○○，至於朱江中
      部分我跟我哥哥都沒有將土地出租給他，朱江中的部分是向誰租土地的我不清
      楚，可能是向我父母租的，這些收據上所記載的現金都是戊○○或他兒子或媳
      婦拿到我家給我的，都說這些錢是承租人戊○○、乙○○、朱江中等人應該要
      付給我跟我哥哥丁○○的租金．．．當時戊○○也有說這些錢都是給付我家的
      租金，所以我就代為收下來，各期的租金都是付現金，當時戊○○也說這些錢
      是承租人已經替我及我哥哥丁○○支付田賦及地價稅以後所剩下的租金，我每
      期收下這些錢以後，都有對我哥哥丁○○說我有替他收下乙○○付給他的地租
      ，我哥哥丙○○說這些錢很少，就放在我這邊，叫我可以拿來給付我們祖先所
      留下來的共有土地的稅金或管理費之用」等語（見本院卷第一０七頁、第一二
      二、一二三頁）。上訴人所舉證人戊○○亦於本院證稱：「我眼睛現在看不見
      字，視力模糊，我現年八十七歲，我繳交租金給丙○○的收據有原本（庭呈繳
      交租金收據原本，經上訴人訴訟代理人王正喜律師、被上訴人訴訟代理人林根
      煌律師當庭核對結果，和本院卷四十頁至四十二頁，四十九頁至五十七頁之影
      本相符，原本核對後發還證人戊○○）（見本院卷第七十五頁），依此等收據
      所載，丙○○有收取八十六年起至九十一年止每年兩期之租金（見原審卷第六
      十六、六十七頁、本院卷第四十至四十二頁）。
  ３、如上所述，兩造於八十年間所訂原租約於八十五年十二月三十一日屆滿後，上
      訴人雖曾另向台中市南屯區公所申請續訂租約，依上述證人丙○○、戊○○之
      證述，被上訴人亦有委由丙○○向上訴人收取自八十六年一月一日起至九十一
      年十二月三十一日止各期之租金，惟查兩造間所訂原租約（租期自八十年一月
      一日起至八十五年十二月三十一日止）既有上述自不自任耕作時起失效之情形
      ，則原租約於八十五年十二月三十一日租期屆滿時，亦仍處於失效之狀態，承
      租人（即上訴人）單方就該已失效即同一具有無效情事之條件，向台中市南屯
      區公所申請續訂租約，縱如上訴人所辯該續訂之租約業經主管機關於原訂租約
      所附「私有耕地租約異動登記加蓋戳記處」加蓋「台中市政府核定本租約依照
      減租條例第二十條規定自民國八十六年元月一日起至民國九十一年十二月三十
      一日止續訂租六年」等字之戳記（見原審卷第四十九頁），自亦不能認有效成
      立，仍屬無效，上訴人主張伊已向台中市南屯區公所申請續訂租約，租期自八
      十六年一月一日起至九十一年十二月三十一日止，該續訂之租約為有效云云，
      即非可採。又上訴人向台中市南屯區公所申請續訂之上述租約既屬無效，則上
      訴人又單獨向台中市南屯區公所申請續訂之租約（租期自九十二年一月一日起
      至九十七年十二月三十一日止），依同一理由，亦應屬無效。況被上訴人否認
      有自九十二年一月一日起繼續向上訴人收取租金（見原審卷第一三０頁），上
      訴人復未舉證證明被上訴人有自九十二年一月一日起再向上訴人收取租金之事
      實，且被上訴人已於九十二年一月一日前之九十年八月間即已聲請調解，請求
      收回系爭耕地（見原審卷第十二頁耕地租佃委員會開會紀錄），顯見被上訴人
      於九十年八月間即反對續租，自難單憑上訴人片面申請續約，即認兩造之租約
      自九十二年一月一日起當然有效繼續存續六年。至於上訴人於該租約無效期間
      向被上訴人所繳納之金錢（上訴人所稱之租金），乃屬是否被上訴人所稱之損
      害金或上訴人得否另行請求返還之另一問題，並不因此影響該租約無效之認定
      ，併予明。
  ４、如上所述，上訴人所辯：兩造原訂之租約租期於八十五年十二月三十一日屆滿
      後，伊已先後二次單獨向台中市南屯區公所辦理續訂租約經奉核定，租約現仍
      存續等情，自非有據。
（六）上訴人另辯稱：系爭耕地業經台中市第二、三、四期擴大都市計畫編為第二種
      住宅區，被上訴人如欲於原訂租佃期限屆滿前終止系爭耕地租約收回耕地，應
      依耕地三七五減租條例第十七條第一項第五款規定終止租約，並依同條第二項
      規定補償上訴人改良土地所支付之費用、尚未收獲農作物之價格、終止租約當
      期之公告土地現值減除土地增值稅後餘額三分之一等款項等語。固據提出台灣
      省台中市府政工務局簡便行文表附卷可據（見原審卷第五十四頁），被上訴人
      則否認上訴人之請求。經查：被上訴人係依以上訴人不自任耕作原訂租約無效
      為由而收回耕地，以及以上訴人已放棄耕作為由而終止系爭耕地租約收回耕地
      ，其中關於上訴人不自任耕作原訂租約無效被上訴人得收回耕地之主張為有理
      由，足獲勝訴之判決，已如前述，則就其關於：上訴人有放棄耕作情事被上訴
      人得終止系爭耕地租約收回耕地之主張，即無庸再予審究之情，復如上述，是
      法院既非以承租人有放棄耕作情事而認為出租人（即被上訴人）終止系爭耕地
      租約收回耕地為有理由而判決被上訴人勝訴，則上訴人所辯：被上訴人於原訂
      租佃期限屆滿前終止系爭耕地租約收回耕地，應依耕地三七五減租條例第十七
      條第二項補償上訴人改良土地所支付之費用、尚未收獲農作物之價格、終止租
      約當期之公告土地現值減除土地增值稅後餘額三分之一等款項，自非有據。
（七）如上所述，本件關於被上訴人所主張：上訴人有放棄耕作情事出租人（即被上
      訴人）可終止系爭耕地租約收回耕地一節，無庸再予審究。是上訴人援引台中
      市南屯區耕地租佃委員會九十年八月二十四日會議紀錄、同委員會九十年九月
      十四日調解筆錄、同委員會九十一年三月二十五日調解筆錄所載之內容，主張
      ：上訴人確有在系爭土地上耕作並無放棄耕作情形被上訴人不得以上訴人放棄
      耕作為由終止租約等語（見本院卷第八十八頁正反面），自難為有利上訴人之
      認定。
（八）上訴人所舉證人甲○○於本院證稱：「兩造土地出租繳交租金的事情我不知道
      ，我跟上訴人乙○○沒任何關係．．．我們所承租的土地與乙○○所承租的土
      地因為都是向丁○○、丙○○兄弟承租的，我父親是向丙○○承租，繳交租金
      的事情從我父親開始就是都交給戊○○一起繳交．．．丁○○是否有委託戊○
      ○向上訴人乙○○收租這點我不知道（本院卷第七十三頁）。上訴人所舉證證
      人己○○於本院證稱：「戊○○是我父親，我父親有向丙○○承租土地，乙○
      ○是否有向丁○○承租土地這點我不知道．．．．上訴人乙○○向什麼人承租
      土地我也不知道」等語（見本院卷第七十四頁）。均難為有利上訴人之認定。
四、綜上所述，兩造間系爭耕地租賃關係，因上訴人在系爭耕地上搭建鐵皮屋供經營
    商業使用，違反耕地三七五減租條例第十六條第一項承租人應自任耕作之規定，
    依同條第二項規定租約無效而歸消滅，上訴人占有使用系爭耕地即無正當權源，
    從而被上訴人請求上訴人交還系爭耕地，洵屬有據，原審為被上訴人勝訴之判決
    ，並依兩造之聲請，分別酌定相當擔保金額，為「准」、「免」假執行之宣告，
    核無不合，上訴意旨，猶執前詞，指摘原判決失當，求予廢棄，非有理由，應予
    駁回。
五、本件事證已臻明確，兩造其餘攻擊防禦方法及舉證，核於判決結果無影響，爰不
    一一論述，附此敘明。
六、據上論結：本件上訴為無理由，依民事訴訟法第四百四十九條第一項、第七十八
    條，判決如主文。
中      華      民      國    九十二    年      九      月    二十三    日
~B1民事第五庭審判長法  官  陳滿賢
~B2                法  官  朱  樑
~B3                法  官  邱森樟
右為正本係照原本作成。
如對本判決上訴，須於收受判決送達後二十日內向本院提出上訴書狀，其未表明上訴
理由者，應於提出上訴後二十日內向本院提出上訴理由書(須按他造人數附具繕本)。
上訴時應提出委任律師或具有律師資格之人之委任狀；委任有律師資格者，另應附具
律師及格證書及釋明委任人與受任人有民事訴訟法第四百六十六條之一第一項但書或
第二項（詳附註）所定關係之釋明文書影本。
~B                書記官  粘銘環
中      華      民      國    九十二    年      九      月     三十     日
附註：
民事訴訟法第四百六十六條之一（第一項、第二項）
對於第二審判決上訴，上訴人應委任律師為訴訟代理人。但上訴人或其法定代理人具
有律師資格者，不在此限。
上訴人之配偶、三親等內之血親、二親等內之姻親，或上訴人為法人、中央或地方機
關時，其所屬專任人員具有律師資格並經法院認為適當者，亦得為第三審訴訟代理人
。
                                                                        Ｈ


司法院資訊處製作；財團法人民間司法改革基金會備份。
